臺灣臺南地方法院刑事判決　　　　　　　100年度訴字第166號
公　訴　人　臺灣臺南地方法院檢察署檢察官
被　　　告　吳昱廷
上列被告因違反毒品危害防制條例案件，經檢察官提起公訴（99
年度偵字第15952號），被告於準備程序進行中就被訴事實為有
罪之陳述，經本院合議庭裁定由受命法官獨任進行簡式審判程序
後，判決如下：
    主  文
吳昱廷犯藥事法第八十三條第一項之轉讓禁藥罪，處有期徒刑捌
月；又轉讓第三級毒品，處有期徒刑肆月。應執行有期徒刑拾月
。
    事實及理由
一、犯罪事實：吳昱廷與少女黃○○（民國八十五年六月二十四
    日生，餘姓名年籍詳卷）原係男女朋友關係。吳昱廷分別基
    於轉讓第二、三級毒品之犯意，於九十九年四月間某日，在
    臺南市○區○○路二段二十一巷五十六號住處，先後將第二
    級毒品搖頭丸（即ＭＤＭＡ）半顆，及摻有第三級毒品愷他
    命之香菸，各一次無償提供予黃○○施用。嗣於同年十月二
    十六日中午十二時四十五分許，經吳昱廷同意，為警在上址
    住處執行搜索，當場扣得第三級毒品愷他命五包（毛重分別
    為０．七、一．八五、一．九五、三、二．０五公克，合計
    九．五五公克）。案經臺南市警察局第六分局報請臺灣臺南
    地方法院檢察署檢察官偵查起訴。
二、本件係被告吳昱廷於準備程序期日為有罪之陳述，而經本院
    合議庭裁定由受命法官獨任以簡式審判程序加以審理，依據
    刑事訴訟法第二百七十三條之二規定排除嚴格證據調查；並
    依同法第三百十條之二準用第四百五十四條之規定製作略式
    判決書，先予敘明。
三、證據名稱：
   （一）被告之自白；證人即少女黃○○之證述。
   （二）查獲照片四紙、上揭扣案第三級毒品愷他命五包及初
         步檢驗報告書。
四、按搖頭丸（即ＭＤＭＡ）、愷他命係毒品危害防制條例第二
    條第二項第二款、第三款所稱之第二級毒品及第三級毒品，
    均不得持有、轉讓；搖頭丸（即ＭＤＭＡ）亦為藥事法第二
    十二條第一項第一款所稱之禁藥。核被告所為，係犯毒品危
    害防制條例第八條第二項、第三項轉讓第二級毒品罪及轉讓
    第三級毒品罪、藥事法第八十三條第一項之轉讓禁藥罪。查
    搖頭丸（即ＭＤＭＡ）係毒品危害防制條例第二條第二項第
    二款所定之第二級毒品，亦為藥事法第二十二條第一項第一
    款所稱之禁藥，業經行政院衛生署九十八年二月十日衛署藥
    字第０九八０三０九八五四號函示甚明，倘行為人明知為搖
    頭丸（即ＭＤＭＡ），而將微量（即未達行政院依上開條例
    第八條第六項規定所公告之一定數量）之搖頭丸（即ＭＤＭ
    Ａ）轉讓他人，毒品危害防制條例第八條第二項及藥事法第
    八十三條第一項均定有處罰明文，前者法定刑為「六月以上
    五年以下有期徒刑，得併科新臺幣七十萬元以下罰金」，且
    係前法；後者法定刑為「七年以下有期徒刑，得併科新臺幣
    五百萬元以下罰金」，並屬後法，此即同一犯罪行為而同時
    有二種法律可資處罰之法條競合情形，應依「重法優於輕法
    」、「後法優於前法」法理，擇一適用較重之後法即藥事法
    第八十三條第一項之轉讓禁藥罪處斷。又法律之適用有其一
    致性，除有特別規定外，不得割裂適用。被告轉讓搖頭丸（
    即ＭＤＭＡ）予少女黃○○施用，自應優先適用藥事法第八
    十三條第一項規定，論罪科刑。雖被告於偵查及審判中均自
    白犯罪，但藥事法並無轉讓毒品者，於偵查及審判中自白應
    減輕其刑之特別規定，自無割裂適用毒品危害防制條例第十
    七條第二項減輕其刑之餘地（最高法院九十九年度台上字第
    一三六七號判決要旨參照）。另愷他命雖經行政院依毒品危
    害防制條例第二條第三項之規定公告為第三級毒品，且經行
    政院衛生署公告屬管制藥品管理條例第三條所稱之第三級管
    制藥品，惟未經行政院衛生署明令公告禁止使用，核其性質
    ，應僅屬管制藥品（意指經申請主管機關核可，始得使用之
    藥品），尚非屬藥事法第二十二條第一項第一款所規定之禁
    藥，亦如上揭行政院衛生署函所示，又本案被告轉讓予證人
    少女黃○○之愷他命，亦無證據證明係以未經核准擅自輸入
    之方式取得，難認屬藥事法第二十二條第一項第二款所定之
    禁藥，從而被告本件轉讓愷他命之犯行，尚與藥事法第八十
    三條第一項規定無涉，併此敘明。被告於轉讓前持有搖頭丸
    （即ＭＤＭＡ）之低度行為，為轉讓之高度行為所吸收，不
    另論罪。被告先後轉讓第二級毒品、第三級毒品各一次之犯
    行，犯意各別，應分論併罰。又被告於偵查及審判中均自白
    轉讓第三級毒品之犯行，依毒品危害防制條例第十七條第二
    項減輕其刑。爰審酌被告轉讓毒品給就讀國中三年級中途輟
    學之少年施用，戕害正發育中之少年身心甚鉅，惟被告亦甫
    成年，涉世未深，兼衡其犯罪動機、手段、轉讓次數、犯後
    態度及檢察官求刑過重等一切情狀，量處如主文所示之刑，
    並定應執行之刑。末查，扣案第三級毒品愷他命五包（毛重
    分別為０
    ．七、一．八五、一．九五、三、二．０五公克，合計九．
    五五公克），被告供稱係供己施用，且係於九十九年十月二
    十六日經警扣得，距被告於同年四月間轉讓第三級毒品愷他
    命給少女黃○○，已歷半年之久，並無證據足以證明被告所
    持有上揭扣案毒品與本件轉讓第三級毒品愷他命給少女黃○
    ○有關，自不得為沒收之諭知，應由主管機關依毒品危害防
    制條例第十八條第一項後段處理之；另少女黃○○雖係少年
    ，惟被告為上揭犯行時僅十九歲並非成年人，尚無適用毒品
    危害防制條例第九條之餘地，附此敘明。
五、依刑事訴訟法第二百九十九條第一項前段、第二百七十三條
    之一第一項、第二百八十四條之一、第三百十條之二、第四
    百五十四條，藥事法第八十三條第一項，毒品危害防制條例
    第八條第二項、第三項、第十七條第二項，刑法第十一條前
    段、第五十一條第五款，判決如主文。
本案經檢察官黃淑妤到庭執行職務
中    華    民    國   100    年    3     月    9     日
                  刑事第十一庭  法  官  鍾邦久
以上正本證明與原本無異。
如不服本判決應於收受本判後10日內向本院提出上訴書狀，並應
敘述具體理由。其未敘述上訴理由者，應於上訴期間屆滿後20日
內向本院補提理由書狀（均須按他造當事人之人數附繕本）「切
勿逕送上級法院」。
                                書記官  蔡志賢
中    華    民    國   100    年    3     月    9     日
附錄本案論罪科刑法條：
藥事法第83條第1項
明知為偽藥或禁藥，而販賣、供應、調劑、運送、寄藏、牙保、
轉讓或意圖販賣而陳列者，處7年以下有期徒刑，得併科新臺幣5
百萬元以下罰金。
毒品危害防制條例第8條
轉讓第一級毒品者，處1年以上7年以下有期徒刑，得併科新臺幣
1百萬元以下罰金。
轉讓第二級毒品者，處6月以上5年以下有期徒刑，得併科新臺幣
70萬元以下罰金。
轉讓第三級毒品者，處3年以下有期徒刑，得併科新臺幣30 萬元
以下罰金。
轉讓第四級毒品者，處1年以下有期徒刑，得併科新臺幣10 萬元
以下罰金。
前四項之未遂犯罰之。
轉讓毒品達一定數量者，加重其刑至二分之一，其標準由行政院
定之。